【裁判字號】    92,重訴,51
【裁判日期】    921104
【裁判案由】    毒品危害防制條例
【裁判全文】
臺灣高雄地方法院刑事判決                          九十二年度重訴字第五一號
    公  訴  人  臺灣高雄地方法院檢察署檢察官
    被      告  乙○○
    指定辯護人  本院公設辯護人  丙○○
    被      告  甲○○
    選任辯護人  林榮和
右列被告因違反毒品危害防制條例案件，經檢察官提起公訴（九十二年度偵字第八０
一二號），本院判決如左：
    主  文
乙○○共同販賣第一級毒品，處無期徒刑，褫奪公權終身。扣案海洛因壹拾捌條及貳
小包合計淨重壹仟參佰貳拾壹點壹公克〈包裝重捌拾參點貳玖公克〉，純度８１‧８
８％，純質淨重壹仟零捌拾壹點柒貳公克沒收銷燬之；另扣案紙製手提袋壹只沒收。
甲○○共同運輸第一級毒品，處有期徒刑壹拾肆年，褫奪公權捌年。扣案海洛因壹拾
捌條及貳小包合計淨重壹仟參佰貳拾壹點壹公克〈包裝重捌拾參點貳玖公克〉，純度
８１‧８８％，純質淨重壹仟零捌拾壹點柒貳公克沒收銷燬之；另扣案紙製手提袋壹
只沒收。
    事  實
一、乙○○明知海洛因為毒品危害防制條例第二條第二項第一款之第一級毒品，因具
    成癮性、濫用性及對社會危害性，故不得製造、運輸、販賣，竟與綽號「阿信」
    之不詳姓名年籍成年男子共同基於販賣第一級毒品海洛因牟利之犯意聯絡，乙○
    ○同意以新台幣（下同）五萬元之代價，替「阿信」販入第一級毒品海洛因一批
    後，於民國（下同）九十二年四月十一日上午，乙○○先在屏東縣潮州大橋下向
    「阿信」取得購買毒品之價款二百五十萬元，再依「阿信」之指示，於同日下午
    二時四十分許，搭乘甲○○所駕駛之車號ＷＯ─七五一一號自用小客車攜帶上開
    款項至台南市○○路○段「安徒生咖啡簡餐」店內，向綽號「三哥」之真實姓名
    、年籍不詳成年男子購得海洛因一批〈圓筒狀海洛因十八條、粉狀海洛因二包，
    合計淨重一千三百二十一點一公克，純度８１‧８８％，純質淨重共一千零八十
    一點七二百公克〉，並將所購得之毒品先裝入紙製手提袋中，上車後再取出藏置
    在上開車號ＷＯ─七五一一號自用小客車後座椅墊夾層內，由有共同運輸毒品犯
    意之甲○○駕駛該車號ＷＯ─七五一一號自用小客車搭載乙○○擬返回屏東交付
    予「阿信」銷售。嗣於同日下午五時許，甲○○駕駛上開藏有毒品之小客車行經
    台南市○○路○段九號前，經調查人員當場查獲，並起獲第一級毒品海洛因一批
    〈圓筒狀海洛因十八條、粉狀海洛因二包，合計淨重一千三百二十一點一公克，
    純度８１‧８８％，純質淨重共一千零八十一點七二百公克〉，及裝毒品用之紙
    製手提袋一只。
二、案經法務部調查局高雄市調查處移送送臺灣高雄地方法院檢察署檢察官偵查起訴
    理  由
一、訊據被告乙○○對於右揭與被告甲○○駕車前往台南市○○路○段「安徒生咖啡
    簡餐」店內，向綽號「三哥」之人，替「阿信」販入如扣案之第一級毒品海洛因
    後，擬駕車運回屏東途中，經法務部調查局高雄市調處人員當場查獲等情，迭於
    調查處、檢察官偵訊中及本院審理時坦認不諱，並有上揭第一級毒品海洛因〈圓
    筒狀海洛因十八條、粉狀海洛因二包〉及紙製手提袋一只扣案可證，被告之自白
    核與事實相符，自可為論罪之依據。另被告甲○○對於駕駛車號ＷＯ─七五一一
    號自用小客車搭載被告乙○○前往台南市「安徒生咖啡簡餐」店，並於回程時經
    警在上揭自用小客車上之後座椅墊夾層內起獲上揭毒品海洛因等事實固不否認，
    惟矢口否認有前揭共同運輸毒品海洛因之犯行，辯稱：伊事前並不知道乙○○是
    要到台南買毒品海洛因，亦不知道乙○○放置在車子後座椅墊夾層下的東西是毒
    品海洛因，伊並無運輸毒品之犯意云云。惟查：
〈一〉被告乙○○與被告甲○○為同校之學長學弟關係，平日即常有往來之事實業據
      其二人供述在卷〈見偵訊卷第三頁第九行、第九頁背面第十一行；本院九十二
      年八月二十九日訊問筆錄〉，足見二人交情匪淺，是以，被告乙○○於九十二
      年四月十一日要求被告甲○○開車搭載伊前往台南市「找朋友」時，依社會常
      理應事先告知前往之目的；又被告乙○○當日用以向綽號「三哥」購買毒品之
      價金高達二百五十萬元之現金，並僅以一只「白〈淺〉色」紙袋裝起來放置在
      車子前座腳踏板前，被告甲○○亦確實看見該只紙袋等事實，分別經被告乙○
      ○、甲○○供陳明確〈見本院九十二年八月二十九日訊問筆錄〉，待下高速公
      路台南交流道後，被告乙○○曾多次以電話與綽號「三哥」之人聯絡見面地點
      ，二人並因為對台南市街道不熟悉致走走停停盤繞找路多時，到達台南市「安
      徒生咖啡簡餐」店前，如果真如被告乙○○所稱係單純告知被告甲○○是去「
      找朋友」，何以被告乙○○單獨進入店內而任令被告甲○○獨留在車上，又如
      果真係其辯稱因為不好停車才未一同進入店裡，則後來為何又叫甲○○進去店
      內喝飲料？末查，被告乙○○自「安徒生咖啡簡餐」店回到車上時，手上所提
      之袋子變換為扣案之「紅色」紙製手提袋一只，袋內裝有圓筒狀海洛因十八條
      、粉狀海洛因二包，合計淨重一千三百二十一點一公克，不僅袋子顏色明顯差
      異，其內裝置之物品一為「長方形」之現鈔，一為「圓筒狀」之海洛因條，一
      般人寧不起疑？況且，被告乙○○進入車子後把前座椅背放下，原來要將整袋
      毒品塞進後座椅墊下，因體積太大塞不進去，才將它拿出來放進後座椅墊下〈
      甲○○稱約放四、五分鐘〉之事實，亦經被告乙○○於本院九十二年六月九日
      庭訊時供述在卷〈見本院九十二年六月九日訊問筆錄〉，而查該「圓筒狀」之
      海洛因條外面為透明之塑膠袋，有照片六幀附卷可參，足見外觀上極容易看清
      楚包裝紙內之白色物體。因此，綜觀被告乙○○、甲○○二人上揭一同自屏東
      出發前往台南市到乙○○購得毒品之整個過程，被告甲○○辯稱自始至經調查
      人員查獲前均不知被告乙○○係前去買毒品海洛因云云，所辯情節明顯違反社
      會常理，足見係二人事後圖卸刑責及迴護飾詞，實難採信。
〈二〉次查海洛因係屬毒品危害防制條例第二條第二項第一款之第一級毒品；又「毒
      品危害防制條例（原肅清煙毒條例）所謂之運輸，不以自國外輸入國內或國內
      輸出國外為限，其在國內運輸者亦屬之，零星夾帶或短途持送得斟酌實際情形
      依持有煙毒罪論科。」（司法院院解字第三五四一號解釋意旨參照），「院解
      字第三五四一號解釋係指無運輸或販賣之意圖單純持有煙毒者而言，並非謂凡
      零星夾帶或短途持送煙毒者不問其犯意如何概論以持有煙毒之罪。」（司法院
      院解字第三八五三號解釋意旨參照），被告二人自台南帶淨重達一千三百二
      十一點一公克之毒品海洛因擬回屏東，已非所謂「零星夾帶」或「短途持送
      」之情形，衡諸上開解釋意旨，及被告二人已著手將海洛因帶運送，所為自
      已該當運輸毒品海洛因之構成要件。
〈三〉按現行刑法關於正犯、從犯之區別，係以其主觀之犯意及客觀之犯行為標準，
      凡以自己犯罪之意思而參與犯罪，無論其所參與者是否犯罪構成要件之行為，
      皆為正犯，其以幫助他人犯罪之意思而參與犯罪，其所參與者，苟係犯罪構成
      要件之行為，亦為正犯，必以幫助他人犯罪之意思而參與犯罪，其所參與者又
      為犯罪構成要件以外之行為，始為從犯（最高法院二十五年度上字第二二五三
      號判例意旨參照），本件被告甲○○雖係受被告乙○○請託，始起意載運毒品
      ，且為駕駛車輛之人，是應認被告甲○○已從事運輸毒品之正犯行為，而非僅
      係單純之幫助行為甚明，是核其所為，係犯毒品危害防制條例第四條第一項之
      運輸第一級毒品罪，公訴人認係幫助犯，容有誤會，應予更正。
〈四〉另前揭扣押之粉末，亦經法務部調查局驗出含有海洛因成分，此有該局九十二
      年五月二十三日調科壹字第二二００一五一七三號鑑定通知書一份在卷可憑，
      復有海洛因一批〈圓筒狀海洛因十八條、粉狀海洛因二包，合計淨重一千三百
      二十一點一公克，純度８１‧８８％，純質淨重共一千零八十一點七二百公克
      〉，及裝毒品用之紙製手提袋一只扣押可資佐證。
〈五〉綜上所述，本件事證已臻明確，被告前開所辯，顯均係事後推諉卸責之詞，均
      不足採信，其等販賣、運輸第一級毒品海洛因等犯行，均堪予認定。
二、按販賣毒品罪，不以販入之後復行賣出為要件，祇要以販賣營利為目的，將毒品
    販入或賣出，有一於此，其犯罪即為完成。查海洛因係毒品危害防制條例第二條
    所稱之第一級毒品，核被告乙○○之行為係犯同條例第四條第一項販賣、運輸毒
    品罪；被告甲○○所為係犯同法條之運輸毒品罪，被告乙○○與綽號「阿信」之
    不詳真實姓名年籍成年人間就販賣第一級毒品海洛因；另與被告甲○○間就運輸
    毒品海洛因，分別有犯意聯絡及行為分擔，各為共同正犯，被告乙○○所犯販賣
    、運輸第一級毒品海洛因之行為間，有目的手段之牽連犯關係，從一重之販賣毒
    品罪處斷。被告等持有海洛因，本應以持有論，惟其等持有後，進而販賣、運輸
    ，其等持有之低度行為應被販賣、運輸之高度行為所吸收，均不另論其等持有毒
    品罪。爰審酌被告乙○○、甲○○均係心智成熟之人，且均明知海洛因係毒品，
    施用者容易上癮而戒除不易，除個人身心飽受摧殘外，輕則吸後枯癟或猝死而致
    家庭破碎，重則為取得購買毒品之金錢來源致淪為娼妓盜匪，足以腐蝕民心國基
    ，斲喪民族生機，危害至深且鉅，被告乙○○所犯前揭販入毒品之數量甚鉅，犯
    罪情節甚為嚴重，在客觀上尚不足以引起一般人之同情，雖所販入之毒品海洛因
    尚未流入市面，惟此乃因警調人員及時查獲所致，並非因被告之勉力防止，難認
    被告有何情堪憫恕之事實，實無從據依刑法第五十九條之規定酌予減輕其刑；另
    被告甲○○運輸第一級毒品，數量非微，且純度甚高，助長毒品之氾濫，危害國
    人健康及社會安全至鉅，情節不輕，本不宜輕縱，惟念其僅因受被告乙○○之請
    託，始無償運送毒品致罹重典，並非主謀者等一切情狀，認如科以最輕本刑之無
    期徒刑，猶嫌過重，其犯罪情狀在客觀上尚可憫恕，爰依刑法第五十九條之規定
    酌量減輕其法定本刑，故分別量處如主文所示之刑，被告乙○○併依刑法第三十
    七條第一項宣告褫奪公權終身；被告甲○○依其犯罪之性質，本院認亦有褫奪公
    權之必要，併諭知褫奪公權八年。扣案之第一級毒品海洛因（圓筒狀十八條、粉
    狀二包，合計淨重一千三百二十一點一公克，純度８１‧８８％，純質淨重共一
    千零八十一點七二百公克︶）係毒品，不問屬於被告與否，依毒品危害防制條例
    第十八條第一項前段之規定沒收銷燬之；另扣案之裝毒品用紙製手提袋一只，係
    被告所有供裝運本件毒品之用，已如前述，應依毒品危害防制條例第十九條第一
    項之規定宣告沒收。至鑑驗耗用之毒品既已滅失，自無庸宣告沒收。
據上論斷，應依刑事訴訟法第二百九十九條第一項前段，毒品危害防制條例第四條第
一項、第十八條、第十九條第一項，刑法第十一條、第二十八條、第五十五條、第三
十七條、第五十九條，判決如主文。
中      華      民      國    九  十  二    年    十一    月      四    日
                                  臺灣高雄地方法院刑事第十四庭
                                      審判長法    官  李 勝 琛
                                            法    官  官 信 成
                                            法    官  曾 吉 雄
右正本證明與原本無異。
如不服本判決，應於判決送達後十日內，向本院提出上訴狀。
                                            書 記 官  趙 美 玲
中    華    民    國      九十二      年      十一      月      五      日
毒品危害防制條例第四條
製造、運輸、販賣第一級毒品者，處死刑或無期徒刑；處無期徒刑者，得併科新台幣
一千萬元以下罰金。
製造、運輸、販賣第二級毒品者，處無期徒刑或七年以上有期徒刑，得併科新台幣七
百萬元以下罰金。
製造、運輸、販賣第三級毒品者，處五年以上有期徒刑，得併科新台幣五百萬元以下
罰金。
製造、運輸、販賣專供製造或施用毒品之器具者，處一年以上七年以下有期徒刑，得
併科新台幣一百萬元以下罰金。
前四項之未遂犯罰之。


司法院資訊處製作；財團法人民間司法改革基金會備份。
